【裁判字號】    95,訴,374
【裁判日期】    950417
【裁判案由】    強盜
【裁判全文】
臺灣桃園地方法院刑事判決               95年度訴字第374號
公  訴  人  台灣桃園地方法院檢察署檢察官
被      告  丙○○
                      2 樓之.
指定辯護人  丁○○  本院公設辯護人
上列被告因強盜案件，經檢察官提起公訴（95年度偵字第2415號）
，本院判決如下：
    主  文
丙○○竊盜，處有期徒刑肆月，如易科罰金，以參佰元折算壹日
。
    事  實
一、丙○○意圖為自己不法之所有，於民國95年1 月19日19時20
    分許，行經桃園縣楊梅鎮○○路189 號甲○○所經營之「日
    益服飾店」，進入該服飾店內，趁店員乙○○不注意之際，
    以徒手方式竊取外套1 件（市價約新台幣2,000 元），嗣丙○○穿著所竊得之外套於身上欲離去時，為店員乙○○所制
    止，丙○○手持衣架向店員乙○○辯稱「我沒有拿你的衣服
    ，我是要跟你買」等語（此部分並不構成脅迫行為，詳後述
    ），惟丙○○並未有交付衣服價款之意思，乙○○即高呼甲○○出面處理，甲○○見狀即手持木製衣架走向丙○○，丙○○往店外退出，甲○○見丙○○退出店外且並無反抗之意
    ，即以徒手奪下丙○○手中之衣架，並將丙○○壓制於地上
    而當場逮捕。
二、案經桃園縣政府警察局楊梅分局報請台灣桃園地方法院檢察
    署檢察官偵查起訴。
    理  由
一、訊據被告丙○○就上開犯罪事實坦承不諱，核與證人乙○○
    、甲○○於偵訊及本院審理時所為之證言大致相符，並有贓
    物認領保管單1 紙及現場照片5 張附卷可稽，被告自白與事
    實相符，本件事證明確，被告犯行堪以認定。
二、公訴意旨雖認被告丙○○於竊取外套欲離去之際，為店員乙○○發現時，被告為防護贓物及脫免逮捕，持木製衣架對店
    員乙○○揮舞而當場施以脅迫，認被告涉犯刑法第329 條之
    準強盜罪云云。然查：
  (一)證人乙○○雖於偵訊時具結證稱略以被告進來看衣服，站在
    靠近門口的地方，拿了一件外套就穿在身上，將拉鍊拉起來
    ，我就走近他問衣服大小可以嗎？他不回答，就把腳邊的東
    西提起來轉身要走，我就叫她「先生，那你衣服要還我。」
    他一轉身就拿我旁邊的木頭衣架對著我說「我沒有拿你的衣
    服，我要跟你買。」，我就說「那你付錢啊」，可是被告還
    是一直拿著木頭衣架在揮，我就趕快往後退，就叫我先生出
    來，我先生剛好也在服務另外一組客人，我先生就趕快跑出
    來，他也隨手拿了一支木頭衣架，被告就對我先生揮衣架，
    我先生拿著衣架問他要幹麼，我沒有注意到他們衣架有沒有
    打在一起，我先生要他衣服要還我們，他說他沒有拿，我先
    生說他身上穿的就是我們的衣服，被告說「那我跟你買」，
    我先生就告訴他該衣服多少錢，被告就將拉鍊上的價格標牽
    扯下來，丟向我先生，人就穿著我們的衣服往外跑，他往外
    跑時右手拿著衣架，左手拿著他的東西，我先生就追出去，
    追出去時店門口剛好有一輛車擋在那邊，被告就被我先生抓
    到，他左手的東西就掉在地上，右手還拿著木棍，兩個人就
    發生扭打，被告以木棍要打我先生，我先生以木棍擋住他，
    我只有看到他們二人近距離的以木棍對揮，我沒有注意到被
    告是否有以徒手打到我先生，我先生的傷是在拉扯時造成的
    ，不是木棍打到的，他的木棍都是高舉起來要打我先生，後
    來他就被我先生壓在車邊，他一直拿著木棍要攻擊我先生，
    後來就被我先生壓倒在地上，我先生就將他的木棍搶過來等
    語（參95年度偵字第2415號卷第51頁筆錄），然於本院審理
    時具結改稱略以：當時天氣很冷，被告衣著很單薄，因為靠
    近過年，我們店裡生意比較好，我跟我先生經營，我在忙裡
    面的客人，我有看到被告拿我靠在走廊的衣服，我就走出去
    問被告，穿的如何，可以嗎，被告沒有回答我，穿著衣服轉
    身想走，我就對著被告說衣服不行請把衣服還我，對方突然
    轉過身來，拿著衣架對著我，告訴我，我沒有要拿你衣服，
    我要跟你買，我說好，請付帳，這件衣服二千元，他一直重
    複這句話「我沒有要拿你衣服，我要跟你買」，同時邊走邊
    講走進我店裡，被告只是手持衣架，手臂彎曲舉起來而已，
    一直在唸「我沒有要拿衣服，我要跟你買」，我當時會緊張
    ，因為對方有拿衣架，而我不知道對方的目的如何，我就大
    聲喊我先生出來，被告並不是針對我揮舞，而是他本身緊張
    會帶動他的身體而且被告在走動狀態，手當然會晃動而致衣
    架產生揮舞的情況，後來被告看到我先生出來，他也是對著
    我先生說「我要跟你買，沒有要拿你衣服」，我先生就說那
    付我錢，對方說我沒有錢，轉身就往外跑，我先生就追出去
    ，我先生抓他，忽然兩個人就滑倒在地上，我先生就把他拉
    起來，把他手上的衣架拿走，後來就進來裡面，沒有多久，
    警察就來了，我先生跟他因為在滑倒的時候，有一點挫傷，
    是因為地上太滑跌倒才受傷，被告在整個過程中並沒有對我
    或是我先生或是其他人說出恐嚇的話，也沒有對我或是我先
    生或是其他人做出任何攻擊的動作，我從被告的眼神還有肢
    體動作感覺出來他很緊張等語（參本院95年4 月3 日審判筆
    錄），證人乙○○就被告有無持衣架對渠揮舞及與證人甲○○對揮等節前後供述不一，經本院詢問證人乙○○為何會有
    如此不同之陳述後，證人乙○○陳稱「我在偵查中所講的高
    舉就是我今天所講的被告舉衣架的方式，被告有將標籤扯下
    來丟在地上，被告只是拿著衣架揮舞，並沒有對揮，他們是
    在拉扯中跌倒在地上受傷的。」等情（參本院95年4 月3 日
    審判筆錄第8 頁），則被告有無如起訴書所載之持衣架對證
    人乙○○施以脅迫之行為，應屬有疑；又證人甲○○於偵訊
    及本院審理時均具結證稱略以：我那時在改褲子，我聽到我
    太太叫我的名字，叫的很緊張，我就出來看，看到被告拿著
    衣架對著我太太，我覺得怎麼會這樣，而且我太太叫的聲音
    又緊張，我以為對方要攻擊我太太，我就順勢拿著壹支衣架
    ，就衝上前去，他看到我往前衝，他就往後退，一直面對著
    我的方式後退到走廊的地方去，我看被告完全沒有要攻擊我
    的意思，一直退到走廊那邊，我看他沒有要攻擊我的意思，
    我就一伸手馬上就抓到了，被告並沒有做攻擊我的動作，我
    就伸手上前去抓他的衣架，衣架一下子就被我抓住，我順勢
    往前衝，被告就被我抓著往後退，退到路邊的時候，剛好有
    一輛車擋在我門口，我就把他架在車子上，把他壓制住，接
    著把他壓到地上，他就開始求饒說「大哥，對不起」我就把
    他帶進店裡面，他跟我下跪，我說沒有關係，我這件衣服有
    損失，賠償給我就好，被告在整個過程中並沒有持著衣架逼
    近你的動作，被告只是單純把衣架一直拿在手上並沒有攻擊
    我等語（參95年度偵字第2415號卷偵訊筆錄及本院95年4 月
    3 日審判筆錄），依據證人甲○○前開證言，被告於過程中
    應無為脫免逮捕而施以強暴或脅迫之行為。
 (二) 按「竊盜或搶奪，因防護贓物、脫免逮捕或湮滅罪證，而當
    場施以強暴脅迫者，以強盜論。」，刑法第329 條定有明文
    ，查被告丙○○於日盛服飾店竊取外套且步出店門口外時，
    即遭店員乙○○及店長甲○○發覺，被告雖持衣架面對店員
    乙○○，然被告並無對店員乙○○施以脅迫行為，又被告隨
    即遭店長甲○○搶下其手中之衣架並遭壓制在地，被告所為
    之前開行為，應難認有達強暴、脅迫之程度，揆諸前開法條
    ，被告之行為尚不構成刑法第329 條之準強盜罪，附此敘明
    。
三、核被告丙○○所為，係犯刑法第320 條第1 項之竊盜罪。公
    訴意旨認被告應依刑法第329 條之準強盜罪處斷，尚有未洽
    ，惟起訴之犯罪事實相同，爰依法變更起訴法條，併予敘明
    。爰審酌被告犯罪之動機、目的、手段、犯案時之精神狀態
    、犯罪所生之損害及已與被害人達成和解等一切情狀，量處
    如主文所示之刑，並諭知易科罰金之折算標準，以資懲戒。
四、據上論結，應依刑事訴訟法第299 條第1 項前段、第300 條
    ，刑法第320 條第1 項、刑法第41條第1 項前段，罰金罰鍰
    提高標準條例第1 條前段、第2 條，判決如主文。
本案經檢察官柯怡如到庭執行職務。
中    華    民    國    95    年    4     月    17    日
                  刑事第五庭    審判長法  官  潘政宏
                                      法  官  邱滋杉
                                      法  官  周炳全
以上正本證明與原本無異。
如不服本判決，應於判決送達後10日內向本院提出上訴狀（應附
繕本），上訴於臺灣高等法院。
                                      書記官  陳夏施
中    華    民    國    95    年    4     月    17    日
附錄本件論罪科刑法條全文
中華民國刑法第320條
(普通竊盜罪、竊佔罪)
意圖為自己或第三人不法之所有，而竊取他人之動產者，為竊盜
罪，處5 年以下有期徒刑、拘役或5 百元以下罰金。
意圖為自己或第三人不法之利益，而竊佔他人之不動產者，依前
項之規定處斷。
前二項之未遂犯罰之。


司法院資訊處製作；財團法人民間司法改革基金會備份。
